【裁判字號】    98,行商訴,25
【裁判日期】    980625
【裁判案由】    商標註冊
【裁判全文】
智慧財產法院行政判決
                                    98年度行商訴字第25號
                                    98年4月28日辯論終結
原      告  甲○○○
訴訟代理人  林志剛律師
            楊憲祖律師
            黃闡億律師
被      告  經濟部智慧財產局
代  表  人  王美花（局長）住同上
訴訟代理人  陳芯慧
上列當事人間因商標註冊事件，原告不服經濟部中華民國97年12
月1 日經訴字第09706116720 號訴願決定，提起行政訴訟。本院
判決如下：
    主  文
訴願決定及原處分均撤銷。
被告應就原告96年11月5 日第096051971 號「Eyestyler 」商標
申請案為准予註冊之審定。
訴訟費用由被告負擔。
    事實及理由
一、程序方面：
    原告經合法通知，無正當理由而未於言詞辯論期日到場，核
    無行政事訴訟法第218 條準用民事訴訟法第386 條各款所列
    之情形，爰依被告聲請由其一造辯論而為判決。
二、事實概要：
    原告前於96年11月5 日以「Eyestyler 」商標（下稱系爭商
    標，如附圖1 所示），指定使用於商標法施行細則第13條所
    定商品及服務分類表第3 類之化妝品類商品，向被告申請註
    冊。經其審查，認本件商標圖樣與據以核駁之註冊第918610
    號「EYE STYLIST 」商標（下稱據以核駁商標，如附圖2 所
    示）構成近似，復均指定使用於同一或類似商品，有致相關
    消費者產生混淆誤認之虞，應不准註冊，以97年8 月21日商
    標核駁第309507號審定書為核駁之處分。原告不服，提起訴
    願，經遭決定駁回，遂向本院提起行政訴訟。
二、原告主張：
    原告未於準備程序期日及言詞辯論期日到場，據其於起訴狀
    主張：
  (一)本案據以核駁商標已由原告於97年10月14日對之申請廢止，
    並經被告於97年11月28日以中台廢字第L00970293 號商標廢
    止處分書為廢止該商標註冊之處分，此有該廢止處分書影本
    可稽，依改制前行政法院57年判字第95號判例見解，本案原
    核駁申請註冊之法定原因已不存在，亦即原告取得系爭商標
    權之障礙業已消滅，原告應取得系爭商標之註冊，其理至明
    。
  (二)系爭商標圖樣上之外文「Eyestyler 」係由一整體不可分割
    之九個外文字母接續組成，乃原告獨創之字詞，在任何外文
    字典上均未見有其字義解釋，並非固有辭彙，依上述混淆誤
    認之虞審查基準之規定，自不應將其割裂而取其中一二字詞
    為比對；反觀據以核駁商標則將英文「EYE 」與「STYLIST
    」區隔並列，明顯予人「眼睛」及「設計師」之觀念，本案
    二造商標予人外觀印象顯有不同，消費者得輕易區辨二者之
    差異，以具有普通知識經驗之消費者，於購買時施以普通之
    注意，並不會誤認二造商標商品來自同一來源或誤認不同來
    源之間有所關聯，二造商標非屬近似商標，彰彰甚明。被告
    漠視系爭商標圖樣上之外文「Eyestyler 」為一獨立不可分
    割之字詞，竟強行將其割裂為「Eye 」及「stylers 」，進
    而認定二造商標構成近似，顯然有違上述混淆誤認之虞審查
    基準之規定。
  (三)本案據以核駁商標之註冊已遭廢止，原告取得系爭商標權之
    障礙業已消滅，原告應取得系爭商標之註冊。再者，本案二
    造商標並不構成近似，並無商標法第23條第1 項第13款規定
    之適用，原處分及訴願決定之判斷顯有違誤。
  (四)並聲明訴願決定及原處分均撤銷，被告就系爭商標申請註冊
    應作成核准之審定處分。
三、被告抗辯：
  (一)商標近似之判斷得就二商標外觀、觀念及讀音為觀察，經核
    系爭商標與據以核駁商標相較，二者皆為外文字串起首之「
    EYE 」，其後均以「STYLE 」之變化型為結尾，無論系爭商
    標是否有特殊字義、分開或合併解讀，該二者圖樣予消費者
    寓目印象其整體外觀及讀音均極相彷彿，以具有普通知識經
    驗之消費者，於購買時施以普通之注意，可能會有所混淆而
    誤認二商品來自同一來源或雖不相同但有關聯之來源，應屬
    構成近似之商標。
  (二)系爭商標指定使用之「化妝品；雙眼皮形成用化妝品」等商
    品，與據以核駁商標所指定之「各種化粧品、香水、皮膚保
    養品、睫毛膏」商品相較，二者皆為人體皮膚美容用途之商
    品，其原料、用途、功能大致相當，且常來自相同之產製業
    者，如標示相同或近似的商標，依一般社會通念及市場交易
    情形，易使一般商品消費者誤認其為來自相同或雖不相同但
    有關聯之來源，則所指定使用之商品間應屬存在相當程度之
    類似關係。
  (三)綜合判斷商標在圖樣近似及商品類似之程度等因素，系爭商
    標與所據以核駁商標其高度之近似及指定商品間高度之類似
    ，以具有普通知識經驗之消費者，於購買時施以普通之注意
    ，可能會有所混淆而誤認二商品來自同一來源或雖不相同但
    有關聯之來源，應足以有致相關消費者混淆誤認之虞。
  (四)另原告主張據以核駁商標業經廢止註冊確定一節，經查本件
    商標於審查當時，該據以核駁商標「EYE STYLIST 」尚未被
    廢止註冊，其商標權於該時點仍為有效存在而受到商標法之
    保護，嗣後該據以核駁商標雖經本局於97年11月28日以中台
    廢字第L00970293 號商標廢止書予以廢止註冊在案，然此為
    核駁審定處分作成後所發生之事項，原告應不得執此為原處
    分有違法或不當之主張，是被告依法核駁其註冊之申請，並
    無不合。
  (五)並聲明原告之訴駁回。
四、經查：
  (一)按商標「相同或近似於他人同一或類似商品或服務之註冊商
    標或申請在先之商標，有致相關消費者混淆誤認之虞者」不
    得註冊，固為商標法第23條第1 項第13款本文所規定。惟商
    標核准註冊以前，尚屬準備註冊之程序，必自註冊之日始取
    得商標專用權。申請註冊之商標，在註冊程序未終結前，法
    律或事實有所變更時，主管機關應依變更後之法律或事實處
    理（改制前行政法院57年判字第95號判例及同院75年10月份
    庭長評事聯席會議決議參照）。
  (二)查系爭商標圖樣，與據以核駁商標圖樣相較，二者均為單純
    外文所構成，且起首之外文字母「Eyestyl 」相同，僅尾部
    字母「er」與「IST 」之差異；二者無論分開或合併觀察，
    在外觀上均極相彷彿，應屬構成近似之商標；又系爭商標指
    定使用之「化妝品；雙眼皮形成用化妝品」商品，與據以核
    駁商標指定使用之「各種化粧品、香水、皮膚保養品、睫毛
    膏」商品，兩者在用途、功能、產製者等因素上具有共同或
    關聯之處，應屬同一或類似商品。苟於據以核駁商標有效存
    在情況下，准許系爭商標註冊，以具有普通知識經驗之消費
    者，於購買時施以普通之注意，可能會有所混淆而誤認二商
    品來自同一來源或雖不相同但有關聯之來源，有致相關消費
    者混淆誤認之虞，固應不准其註冊。惟查，上揭據以核駁商
    標因三年未使用，經原告申請廢止，業經被告依商標法第57
    條第1 項第2 款之規定，於97年11月28日將其廢止註冊確定
    ，並於98年2 月16日公告廢止註冊，此經被告於本院審理時
    陳明在卷，並有原告提出之被告97年11月28日(97)智商0860
    字第09780555180 號商標廢止處分書影本一份及被告提出之
    商標註冊資料一份可稽（以上見本院卷第23至25頁、第47、
    56、57頁），故據以核駁商標業經於97年11月28日廢止確定
    堪予認定。
  (三)從而，據以核駁商標既因被廢止註冊確定而失效，已不生系
    爭商標與據以核駁商標並存，有致消費者混淆誤認之虞之情
    事，故情事已然變更，原處分及訴願決定以據以核駁商標為
    核駁系爭商標申請註冊之依據，已失其正當性，原告訴請撤
    銷原處分及訴願決定，即無不合，應由本院將原處分及訴願
    決定均撤銷。又被告稱經再查詢後，系爭商標已無其他不准
    註冊之法定事由存在（見本院卷第56頁言詞辯論筆錄），故
    原告請求命被告就系爭商標申請案為准予註冊之審定，亦無
    不合，應予准許。
據上論結，本件原告之訴為有理由，爰依行政訴訟法第218 條、
第98條第1 項前段，民事訴訟法第385 條第1 項前段，判決如主
文。
中    華    民    國    98    年     6    月   25     日
                    智慧財產法院第二庭
                                審判長法  官  陳國成
                                      法  官  蔡惠如
                                      法  官  陳忠行
以上正本係照原本作成。
如不服本判決，應於送達後20日內，向本院提出上訴狀並表明上
訴理由（須按他造人數附繕本）。
如於本判決宣示後送達前提起上訴者，應於判決送達後20日內補
提上訴理由書（須按他造人數附繕本）。
中    華    民    國    98    年     6    月   26     日
                                      書記官  陳士軒


司法院資訊處製作；財團法人民間司法改革基金會備份。
